【裁判字號】    96,重上更(三),97
【裁判日期】    971112
【裁判案由】    貪污治罪條例等
【裁判全文】
臺灣高等法院高雄分院刑事判決    96年度重上更(三)字第97號
上  訴  人
即  被  告  乙○○  民國51.
選任辯護人  陳世明律師
上列上訴人因瀆職等案件，不服臺灣屏東地方法院87年度訴字第
736 號中華民國89年2 月15日第一審判決（起訴案號：臺灣屏東
地方法院檢察署86年度偵字第2540號、第2579號、第2761號、第
5870號、第8296號、第9632號、偵緝字第264 號），提起上訴，
判決後，經最高法院第3 次發回更審，本院判決如下：
    主  文
原判決關於乙○○部分撤銷。
乙○○無罪。
    理  由
壹、公訴意旨略以：
一、被告乙○○自民國83年間起至86年3 月間，係屏東縣崁頂鄉
    鄉長，尤昭伸（已於90年5 月13日死亡，並經最高法院以96
    年度台上字第5399號判決不受理確定）自71年間起至86年3
    月間，任崁頂鄉公所建設課課長，渠等負責該公所工程之發
    包、開標及底價核定等業務，均為依據法令從事公務之人員
    。
（一）被告乙○○夥同尤昭伸，共同基於收取回扣之概括犯意，
      於83年10月29日經辦「屏東縣崁頂鄉○○道路改善工程」
      時，明知依鄉公所發包作業之要求，辦理金額低於新台幣
      （下同）2 百萬元以下之小型工程，須取得二家以上廠商
      之估價單進行比價，惟被告蔡某2 人為收取回扣之不法之
      利益，乃未依內部作業之要求通知兩家以上之廠商公開比
      價，而私自通知王勝雄取具兩家廠商估價單，虛偽比價，
      王勝雄遂向其妻舅蔡天固所開設之大榮土木包工業行（以
      下簡稱大榮工業）及大友土木包工業行（以下簡稱大友工
      業）借牌填寫比價單，虛偽比價後由大友工業以67萬2 千
      元（底價69萬元）得價，被告乙○○及尤昭伸利用不知情
      之承辦人員，在崁頂鄉公所辦公室內，將虛偽比價之結果
      不實之事項登載於其職務上所掌之公文簽辦單上，足生損
      害於該鄉公所文書之正確性。王勝雄於前揭工程完工後，
      遂將約工程款一成即7 萬元，送至屏東縣潮州鎮○○路六
      十二之一號尤昭伸住處，由尤昭伸親自收取（附表一編號
      1 ）。被告乙○○復於同年11月18日經辦「崁頂村道路改
      善工程」及「圍內、圍寮村護欄工程」（附表一編號2 、
      3 ），明知依鄉公所發包作業之要求，辦理金額低於新台
      幣2 百萬元以下之小型工程，須取得2 家以上廠商之估價
      單進行比價，惟被告乙○○與尤昭伸2 人為收取回扣之不
      法之利益，乃未依內部作業之要求通知兩家以上之廠商公
      開比價，而私自通知王勝雄取具兩家廠商估價單，虛偽比
      價，王勝雄遂向其妻舅蔡天固所開設之大榮工業及大友工
      業借牌填寫比價單，虛偽比價後由大友工業以43萬8 千元
      （底價45萬元）及72萬8 千元（底價74萬5 千元）得價，
      乙○○及尤昭伸利用不知情之承辦人員，在崁頂鄉公所辦
      公室內，將虛偽比價之結果不實之事項登載於其職務上所
      掌之公文簽辦單上，足生損害於該鄉公所文書之正確性。
      王某於得標後，遂應尤某之要求將約工程款一成即10萬元
      ，送至尤昭伸前揭住處，由尤昭伸親自收取。被告乙○○
      再於84年1 月25日與尤昭伸辦理「圍寮村南天宮廣場工程
      」（附表一編號4） ，仍以前揭方式，虛偽比價，由大友
      工業以47萬2 千元得標，本件工程嗣因界址糾紛，致王勝
      雄虧損，故王勝雄並未依約交付工程款一成之回扣。
（二）被告乙○○於83年間崁頂鄉長選舉時，因甲○○曾極力幫
      助蔡某競選，竟基於概括之犯意，先後於83年9 月8 日經
      辦「油車庄頂頭仔道路改善工程」（附表一編號5） 、於
      83 年10 月29日經辦「檳榔腳溝子底道路改善工程」（附
      表一編號6） 、於84年1 月25日經辦「北勢村台糖鐵道排
      水溝工程」（附表一編號7） 、於84年4 月6 日經辦「瓦
      瑤溝柏油路工程」（附表一編號8） 、於84年5 月9 日經
      辦「北勢村第一長壽俱樂部鐵屋工程」（附表一編號9 ）
      ，明知依鄉公所發包作業之要求，須取得二家以上廠商之
      估價單進行比價，乃未依內部作業之要求通知兩家以上之
      廠商公開比價，而私自通知甲○○取具兩家廠商估價單虛
      偽比價，甲○○除以進發土木包工業行（以下簡稱進發工
      業）填寫比價單外，並向許得勝開設之小勝土木包工業行
      （以下簡稱小勝工業）借牌填寫比價單陪標，虛偽比價後
      由進發工業分以68萬2 千元、72萬6 千元、55萬2 千元、
      42萬8 千6 百元、68萬6 千元得價，乙○○利用不知情之
      承辦人員，將虛偽比價之結果不實之事項登載於其職務上
      所掌之公文簽辦單上，足生損害於該鄉公所文書之正確性
      。另被告乙○○給予甲○○前揭工程後，既不再無條件給
      工程，遂基於要求賄賂之犯意，向甲○○要求每件比價工
      程，陳某須交付工程款一成之回扣，85年10月12日陳某經
      由前揭比價方式，以175 萬元取得「北勢村溝子底巷道工
      程」，惟尚未交付回扣（附表一編號10）。
（三）被告乙○○辦理崁頂鄉公用工程金額高於新台幣2 百萬元
      以上時，依鄉公所工程發包之規定，須有3 家合格廠商參
      與公開投標，乙○○遂夥同王士潔（已於90年5 月13日死
      亡，並經本院以89年度上訴字第502 號判決不受理確定）
      、陳崑寶（另經原審以87年度訴字第736 號判決罪確定）
      共同基於概括之犯意，圍標工程指定廠商，先由王士潔或
      陳崑寶於工程公開投票前主持圍標，並由欲取得工程之廠
      商競標，以願交付最多回扣之廠商取得工程，再以其他廠
      商陪標，並由被告乙○○等人洩漏工程底價予指定之廠商
      ，於84年1 月9 日公開招標之「北勢村內道路工程」（附
      表二編號1） ，甲○○為取得該工程，遂於同年月7 日下
      午，在屏東縣潮州鎮果菜市場對面參加由王士潔主持之圍
      標會議，甲○○並以工程款百分之10支付圍標集團為條件
      得標，王士潔等人並將該工程之底價580 萬元告知甲○○
      ，該工程公開招標時，甲○○以啟輝營造有限公司（以下
      簡稱啟輝公司）5 百78萬6 千元得標，甲○○得標後等3
      日即交付57萬元予王士潔，再由王士潔朋分花用。復於84
      年3 月27日公開招標之「崁頂村排水溝改建工程」（附表
      二編號2） ，陳榮祥為取得該工程，遂於同年月25日下午
      ，前往前揭處所，參加由王士潔主持之圍標會議，陳榮祥
      並以工程款百分之15左右支付圍標集團為條件得標，王士
      潔等人並將該工程之底價305 萬元告知陳某，該工程公開
      招標時，陳榮祥以立信有限公司305 萬得標，陳榮祥得標
      後翌日即交付40萬元予王士潔，再由王士潔朋分花用。復
      於84年4 月17日公開招標之「北勢村內道路工程」（附表
      二編號3） 前，甲○○為取得該工程，遂於同年月15日下
      午，前往前揭處所，參加由陳崑寶主持之圍標會議，甲○
      ○並以工程款百分之15支付圍標集團為條件得標，王士潔
      等人並將該工程之底價477 萬元告知甲○○，該工程公開
      招標時，甲○○以啟輝有限公司475 萬6 千元得標，陳某
      得標後翌日即交付70萬元予王士潔，再由王士潔朋分花用
      。復於84年4 月20日公開招標之「崁頂圍寮圍內村內道路
      工程」（附表二編號4） ，陳榮祥為取得該工程，遂於同
      年月18日下午，前往前揭處所，參加由王士潔主持之圍標
      會議，陳榮祥並以工程款百分之15左右支付圍標集團為條
      件得標，王士潔等人並將該工程之底價475 萬元告知陳榮
      祥，該工程公開招標時，陳榮祥以立建有限公司469 萬元
      得標，陳榮祥得標後翌日即交付70萬元予王士潔，再由王
      士潔朋分花用。復於84年12月29日公開招標之「圍寮村巷
      道改善工程」（附表二編號5） ，陳榮祥為取得該工程，
      遂於同年月27日下午，前往前揭處所，參加由王士潔主持
      之圍標會議，陳榮祥並以工程款百分之15左右支付圍標集
      團為條件得標，王士潔等人並將該工程之底價286 萬5 千
      元告知陳某，該工程公開招標時，陳榮祥以立信有限公司
      284 萬5 千元得標，陳榮祥得標後翌日即交付30萬元予王
      士潔，再由王士潔朋分花用。復於85年1 月25日公開招標
      之「圍內村巷道改善工程」（附表二編號6） 及「屏六九
      線力社至州子段道路工程」（附表二編號7） ，陳榮祥為
      取得該工程，遂於同年月25日下午，前往前揭處所，參加
      由王士潔主持之圍標會議，陳榮祥並以工程款百分之15左
      右支付圍標集團為條件得標，王士潔等人並將該工程之底
      價344 萬2 千元及286 萬5 千元告知陳榮祥，該工程公開
      招標時，陳榮祥以立信有限公司各以322 萬9 千元及285
      萬1 千元得標，陳榮祥得標後翌日即交付40萬元及30萬元
      予王士潔，再由王士潔朋分花用。
（四）被告乙○○復基於概括之犯意，先後於84年11月24日經辦
      「八十五年度北勢村村民大會工程」（附表一編號11）、
      「八十五年度圍內村村民大會工程」（附表一編號12）、
      「八十五年度州子村村民大會工程」（附表一編號13）、
      於85年1 月11日經辦「曾新傳工寮旁道路工程」（附表一
      編號14）、於85年2 月13日經辦「越溪村社區活動中心工
      程」（附表一編號15）、於85年4 月24日經辦「越溪村牌
      樓修復工程」（附表一編號16）、於85年6 月10日經辦「
      圍寮村瓦瑤溝巷道工程」（附表一編號17）、於85年8 月
      30 日 經辦「田寮村田寮社皮排水溝駁坎工程」（附表一
      編號18）及於85年9 月10日經辦「力社村巷道路工程」（
      附表一編號19），明知依鄉公所發包作業之要求，須取得
      二家以上廠商之估價單進行比價，乃未依內部作業之要求
      通知兩家以上之廠商公開比價，而私自通知陳榮祥取具兩
      家廠商估價單，虛偽比價，除向立信有限公司（以下簡稱
      立信公司）借牌填寫比價單外，並新園有限公司（以下簡
      稱新園公司）借牌填寫比價單陪標，虛偽比價後由立信公
      司分以28萬5 千元（底價28萬7 千元）、30萬6 千元（底
      價30 萬7千元）、28萬5 千元（底價28萬7 千元）、37萬
      5 千元（底價37萬9 千元）、52萬8 千元（底價53萬1 千
      元）、47萬2 千元（底價48萬元）、17萬元（底價17萬1
      千元）、60萬8 千元（底價62萬元）、56萬2 千元（底價
      57萬元）得價，被告乙○○利用不知情之公所人員，將虛
      偽比價之結果不實之事項登載於其職務上所掌之公文簽辦
      單上，足生損害於該鄉公所文書之正確性。
（五）被告乙○○復基於概括之犯意，於83年11月26日經辦「崁
      頂文化路改善工程」; 83年12月29日經辦「崁頂田寮工程
      」; 85年1 月11日經辦「崁頂後廓道路工程」; 85年2 月
      15 日 經辦「崁頂鈺榮橋至港東二號橋農路改善工程」及
      85年6 月15日經辦「崁頂北勢村後廓巷道改善工程」時，
      分別收受王士潔所交付之5 萬至30萬元不等之回扣，因認
      被告乙○○上開所為分別涉犯貪污治罪條例第4 條第1 項
      第3 款、第5 款違背職務收取回扣、收取賄款罪、刑法第
      132 條第1 項公務員洩漏國防以外之祕密罪、第213 條公
      務員登載不實罪云云。
貳、證據能力
一、被告以外之人於審判外之言詞或書面陳述，除法律有規定者
    外，不得作為證據，刑事訴訟法第159 條第1 項定有明文。
    本件卷附之「通訊監察作業報告摘要表」關於84年4 月14、
    15日部分（偵卷一56頁），遍查全卷並未有合法取得之來源
    ，亦有何監聽之錄音帶可供調查，故應屬被告以外之人於審
    判外書面陳述，被告之辯護人於本院詞辯論時主張並無證據
    能力（本院卷235 頁），故依上開規定說明「通訊監察作業
    報告摘要表」應無證據能力。
二、按傳聞法則之重要理論依據，在於傳聞證據未經當事人之反
    對詰問予以核實，乃予排斥，惟若當事人已放棄對原供述人
    之反對詰問權，於法院審判時表明同意該等傳聞證據可作為
    證據，基於證據資料愈豐富，愈有助於真實發現之理念，並
    貫徹刑事訴訟法修法加重當事人進行主義之精神，確認當事
    人對於證據能力有處分權之制度，傳聞證據經當事人同意作
    為證據，法院認為適當者，亦得為證據。另當事人於調查證
    據時，對於傳聞證據表示「沒有意見」、「對於證據調查無
    意見」，而未於言詞辯論終結前聲明異議，應視為已有將該
    等傳聞證據採為證據之同意，此刑事訴訟法第159 條之5 定
    有明文。本判決其餘後述所引之證據資料，其中傳聞證據部
    分，縱無刑事訴訟法第159 條之1至 第159 條之4 或其他規
    定之傳聞證據例外情形，亦因檢察官、辯護人及被告或同意
    可作為證據使用，或未聲明異議（本院卷219 至247 頁），
    依刑事訴訟法第159 條之5第1項、第2 項之規定，本院審酌
    該證據作成之情況，認為適當，應得為證據。
參、實體上之認定
一、按檢察官就被告犯罪事實，應負舉證責任，並指出證明之方
    法。刑事訟訴法第161 條第1 項定有明文。又「犯罪事實應
    依證據認定之，無證據不得認定犯罪事實」；又「不能證明
    被告犯罪者，應諭知無罪之判決」；刑事訴訟法第154 條第
    2 項、第301 條第1 項分別定有明文。又犯罪事實之認定，
    應憑真實之證據，倘證據是否真實尚欠明確，自難以擬制推
    測之方法，為其判斷之基礎；而認定犯罪事實之證據係指足
    以認定被告確有犯罪行為之積極證據而言，該項證據自須適
    合於被告犯罪事實之認定，始得採為斷罪資料（最高法院53
    年臺上字第656 號、29年上字第3105號判例意旨參照）。且
    刑事訴訟上證明之資料，無論其為直接或間接證據，均須達
    於通常一般之人均不致有所懷疑，而得確信其為真實之程度
    ，始得據為有罪之認定，若其關於被告是否犯罪之證明未能
    達此程度，而有合理懷疑之存在，致使無從形成有罪之確信
    ，根據「罪證有疑，利於被告」之證據法則，即不得遽為不
    利被告之認定（最高法院76年台上字第4986 號 判例意旨參
    照）。其以情況證據（即間接證據）斷罪時，尤須基於該證
    據在直接關係上所可證明之他項情況事實，本乎推理作用足
    以確證被告有罪，方為合法，不得徒憑主觀上之推想，將一
    般經驗上有利被告之其他合理情況逕予排除（最高法院32年
    上字第67號判例意旨參照）。
二、本件公訴人認被告乙○○涉有貪污治罪條例等罪，無非以王
    勝雄（大友土木包工業負責人）、甲○○（進發土木包工業
    負責人）、陳春仁、王士潔、王文娟（王士潔之女兒，業經
    原審以87年度訴字第736 號判決無罪確定）、陳崑寶等人於
    調查站及偵訊中所為陳述及王士潔之帳冊、監聽譯文、法務
    部調查局對被告乙○○測謊鑑定通知書86年03月31日（86）
    陸（三）字第86227027號作為認定被告乙○○之犯罪依據。
    訊據被告乙○○堅決否認有何貪污治罪條例等罪等犯行，並
    辯稱: 伊係依法辦理公共工程之招標，未指示尤昭伸向王勝
    雄、甲○○、陳榮祥收受賄賂，亦未由尤昭伸處分得任何賄
    款；工程底價係密封而於投標截止後開標前始交付鄉長，再
    由鄉長啟封後決定得標者，不可能事先得知而洩漏，不知王
    士潔有組織圍標集團，其圍標與伊無關，亦未由王士潔處收
    取賄款等語。
三、本院查：
  甲、被告乙○○被訴向王勝雄經辦工程收取回扣或違背職務收
      取賄款及洩漏工程底價部分；即附表一編號1 至4 部分工
      程（200 萬元以下之工程款）:
      證人王勝雄於屏東縣調查站（簡稱調查站）固供稱：我在
      83、84年間有承包新厝道路改善工程（附表一編號1）、
      崁頂村道路改善工程（附表一編號2） 、園聊及圍內村護
      欄工程（附表一編號3） 、園寮村南天官廣場工程（附表
      一編號4） 及崁頂鄉活動中心設備工程（未經起訴）等五
      項工程等語，並證稱: 83年10月底，課長尤昭伸打電話來
      表示新任鄉長乙○○願把新厝道路改善工程給我做，叫我
      再找一家商號投標比價，我即以我妻舅蔡天固的「大榮」
      土木包工業及「大友」土木包業二家商號投標比價，該工
      程底價是69萬元，我實際上以67萬2 千元得標，大榮土木
      包工業僅係陪標，工程完工請款領款後，我知道一般行情
      要給一成左右，遂拿了7 萬元直接拿到尤昭伸家中給尤昭
      伸親收以表示意思，尤昭伸收下後也沒表示什麼，到了同
      年11月中旬，尤昭伸又打電話來表示崁頂村道路改善工程
      及圍內園寮護欄工程乙○○要給我承作，我即仍以「大友
      」、「大榮」二家土木包工業投標比價（其中崁頂村道路
      改善工程應係以大友、久弘公司投標比價），大友土木包
      工業得標後（底價分別為45萬及74萬5 千元，標價為43萬
      8 千元及72萬8 千元），尤昭伸即告訴我，鄉長乙○○選
      舉花費較兇，要先給10萬元，我即拿了10萬元現款交給尤
      昭伸親收（拿到尤昭伸家中）工程請款後，我因已付回扣
      故未再給錢等語（偵卷一36 -39頁、偵卷0000-000 頁）
      。惟於原審審理時，則因身體『病情嚴重』對上開訊問事
      項均答稱: 事情皆不清楚等語（原審卷10 8頁）。另於本
      院上訴審時，則又證稱: （83年10月尤昭伸有打電話給你
      說鄉○○○○○道路改善工程給你做？）沒有，我不知道
      ，沒有拿一成回扣給建設課課長（尤昭伸）等語（本院上
      訴卷0000-000 頁）。證人尤昭伸則於調查站供稱: 大友
      工業負責人王勝雄承包之崁頂鄉公所工程，是由乙○○核
      定由王勝雄承包後，我再通知王勝雄至鄉公所比價，我沒
      有收過王勝雄轉交給鄉長的賄款，我有通知王勝雄來鄉公
      所比價，我沒有收王勝雄賄款轉交給鄉長（乙○○）等語
      （偵卷一7 頁），復於原審證稱: 比價發包是依合法程序
      來辦理，王勝雄所言不實在，他沒有拿錢給我交給鄉長等
       語 （原審卷236-238 頁），並於本院前審供稱：2 百萬
      元以下是指明2 家廠商投標，後來採購法才改為3 家的，
      由哪2 家廠商是鄉長決定的，2 百萬元以上是公開招標等
      語（本院上訴卷一131 頁）。是既未有何證據足證王勝雄
      曾交付賄款予被告乙○○，自難僅憑王勝雄調查站供述尤
      昭伸曾假鄉長之名向其收賄之證詞，即作為被告乙○○確
      收受賄款或轉收受賄賂之依據。又證人王勝雄調查站雖供
      稱: 我承作崁頂鄉公所公程均係建設課課長（尤昭伸）告
      訴我底價並叫我以前述標價寫的等語（偵卷一38而反面）
      。惟尤昭伸否認有何收賄、回扣或自被告乙○○處得知工
      程底價後再洩漏予王勝雄之情事（偵卷一19頁、131 頁反
      面），惟上開附表一編號1 至4 之工程，均屬200 萬元以
      下之小型工程，其上開工程底價與陳榮祥比價得標之金額
      ，則仍分別有8000元及1 萬7000元不等之差距，故自難僅
      憑陳榮祥調查站之供述，即為認定被告乙○○涉有洩漏底
      標之犯罪依據。是既未有何證據可資證明被告乙○○曾以
      電話或透過尤昭伸告知王勝雄上開附表一編號1 至4 部分
      工程底價，故被告乙○○此部被訴經辦工程收取回扣或違
      背職務收取賄款及洩漏工程底價事實，均屬罪證不足。
  乙、被告乙○○被訴向甲○○收取回扣、賄款及洩漏工程底價
      部分
 （1）附表一編號5 至10部分工程（200 萬元以下之工程款）：
      證人甲○○固於調查站供稱: 乙○○任崁頂鄉長後，為了
      報答我於乙○○選鄉長時，支持乙○○的人情，而拿鄉公
      所的幾件（多少件我已記不清楚）議價工程給我做。例如
      ：（一）84年5 月9 日北勢村第一長壽俱樂部鐵屋工程，
      底價70萬5 千元，我以68萬6 千元比價得標。而用小勝土
      木包工業（負責人許得勝於85年車禍去世）之牌來陪標（
      附表一編號9） 。（二）83年10月29日檳榔腳溝子底道路
      改善工程，底價75萬元，我以72萬6 千元得標，也是用小
      勝土木包工業之牌來陪標（附表一編號6） 。（三）83年
      9 月8 日油車庄頂頭仔道路改善工程，底價70萬元，我以
      68 萬2千得標，也是用小勝土木包工業之牌來陪標（附表
      一編號5） 。（四）84年1 月25日北勢村台糖鐵道邊排水
      溝工程（排水溝），底價56萬元，我以55萬2 千元得標，
      也是用小勝土木包工業之牌來陪標（附表一編號7） 。（
      五）84年4 月6 日瓦瑤溝柏油路工程，底價43萬元，我以
      42 萬8600 元得標，我此次是用小勝土木包工業之牌得標
      ，而用我自己之進發土木包工業（應為日茂營造有限公司
      ）之牌陪標（附表一編號8） ，乙○○交給我之議價工程
      ，底價都是乙○○告訴我的，再由我找一家土木包工業者
      陪標，而得標的，（問: 為何你可以以175 萬元得標85年
      10月開標，底價175 萬6500元之北勢村溝仔底大道工程？
      ）因為我屢次向乙○○哭窮，要乙○○同情我，他可能是
      基於交情，把工程（即附表一編號10）交給我等語（偵卷
      一50-51 頁），惟嗣於偵訊又改稱: （如何議價？）85年
      以前是100 萬元以下，可以議價，85年之後是200 萬元以
      下，2 家以下就可以議價，開標後才知道底價，事先不知
      道底價，我沒有給過鄉長（即乙○○）回扣等語（偵卷一
      66- 68頁），是證人甲○○對乙○○是否有事先洩漏工程
      底價，先後供述已有矛盾，故自難憑此作為認定被告乙○
      ○有洩漏工程底價之依據。另證人甲○○雖又證稱: 乙○
      ○有當面向我要一成作回扣，但我認為我沒有辦法云云（
      偵卷一66頁反面），惟業據被告乙○○否認曾向甲○○索
      取任何工程回扣或賄款（偵卷一134 頁反面）。審酌上開
      證人甲○○雖有乙○○曾向其索取工程回扣之證述，然其
      證詞空泛含糊，並未說明究係針對何項工程，故自難憑此
      作為認定被告乙○○曾向甲○○索取工程回扣之犯罪之依
      據。另證人甲○○於原審則又證稱: 調查站之筆錄是他們
      先寫好，叫我們看筆錄再簽名，乙○○是有指定工程叫我
      去比價，但不是指定給我做，（工程）確實有經過比價等
      語（原審卷92-93 頁），復於本院前審證稱: 議價部分我
      不知道，我沒有交回扣給乙○○，我是接到（比價通知）
      ，才去領我自己牌照的比價單等語（本院上訴卷一125 頁
      ），復證稱: 我之所以在調查站說北勢村巷道工程是因為
      乙○○在選舉時幫他，所以他才由我承包，是因為調查局
      一直追問，實際上本項工程我沒有給付好處給乙○○、尤
      昭伸，做本項工程之前，鄉公所的人或被告等人也沒有對
      我說要有一成回扣，我是接到通知（才前往比價）等語（
      本院上訴卷二11-12 頁），並又證稱: 沒有支付乙○○、
      尤昭伸其他金錢等語（本院上訴卷一127 頁），足見證人
      甲○○雖曾標得上開工程（附表一編號5 至10號），惟並
      無證據足以顯示被告乙○○曾向甲○○因工程得標而索賄
      。又按上開工程均屬83、84、85年之小型工程，且均底價
      低於200 萬元之工程，故均屬得以由包商議價之小型工程
      招標期間，縱令被告乙○○於上開小型工招標期間曾鼓勵
      甲○○前往鄉公所參加比價，既未有何證據足證被告乙○
      ○於議價前有洩漏工程底價予甲○○，核被告乙○○所為
      尚與刑法之公務員洩漏中華民國國以外應祕密之消息罪之
      構成要件不符。
 （2）附表二編號1 、3 部分工程（200 萬元以上之工程款）：
      證人甲○○偵訊中固供稱: （84年4 月17日開標之北勢村
      內道路工程的圍標過程《附表二編號3 》」？）我是領得
      標單後，王士潔曾知會我，北勢村內道路工程要我支付得
      標工程款百分之16給王士潔為條件，而將該工程給我做，
      我則以僅能支付百分之15為條件，但王士潔態度非常堅決
      ，我則不再理他，到了（84年4 月）15日晚上，我依王士
      潔之指示，到潮州果菜市場對面之房屋參加圍標，該圍標
      會議由陳崑寶主持，我以支付得標工程款百分10之予王士
      潔為條件而得標，4 月16日，王士潔打電話告訴我：『北
      勢村內道路工程，要475 萬6 千元投標。』我即依指示向
      協茂營造股份有限公司借牌陪標，我自己則以啟輝營造有
      限公司之牌以475 萬6000元投標，84年4 月17日北勢村內
      道路工程開標我果然得標，隔天我即給付70萬元現金予王
      士潔作為圍標報酬等語（偵卷一160 頁反面-162頁）。另
      又於調查站供稱: 我遺漏了84年1 月9 日開標之北勢村排
      水改善工《附表二編號1 》，我是用啟輝名義營造公司名
      義以578 萬元得標（該項工程底標為580 萬元），也是由
      王士潔圍標集團圍標而得來的，我是以支付工程款百分之
      10予王士潔圍標集團為條件，後來我給付王士潔57萬元現
      金等語（偵卷一51頁反面-53 頁、160 至162 頁）。惟由
      證人甲○○上開之證述，並未有何證據足證被告乙○○因
      甲○○承作上開工程而取得工程回扣或賄款。另證人甲○
      ○雖於調查站及偵訊均供稱: 於84年4 月15日中午我與王
      士潔、乙○○在崁頂鄉公所會客室商談圍標的事情（即附
      表二編號3 即北勢村內道路工程），王士潔要求百分之16
      來搓圓仔湯，我說沒有辦法，只能給百分之15，當時鄉長
      （被告）沒有表示意見，鄉○○道我們在談什麼，事後鄉
      長打電話問我誰得標，我說我是以百分之15得標云云（偵
      卷一52-53 頁、66- 68）。惟業據被告乙○○否認上情，
      並辯稱: 當時我是鄉長，鄉公所辦公室空間本來就很小，
      鄉長的休息室跟會議室結合在一起，是屬於開放式，閒雜
      人很容易在那邊進出，這一件工程我根本沒有在管，所以
      我沒有和他們2 人（甲○○與王士潔）一起談這件工程等
      語（本院卷218 頁）。另證人甲○○於原審則證稱: 調查
      站之筆錄是他們先寫好，叫我們看筆錄再簽名等語（原審
      卷92-93 頁），復證稱: （你們怎麼知道工程底價？）我
      們都是有經驗能算出成本及利潤去標的…，我們沒有交付
      圍標金給乙○○或是透過王士潔交付給乙○○或是聽王士
      潔說要把圍標金交給乙○○等語（原審卷234 頁、235 頁
      ），故證人甲○○上開供述已先後不一，既有矛盾，自難
      作為認定被告乙○○洩漏該項工程底標（即附表二編號3
      ）之犯罪依據。另證人王士潔則亦證稱: 我本身是包商，
      而且是二包，不可能由我主持圍標會議等語（原審卷146
      頁147 頁）。證人陳崑寶於調查站雖供述: 在前述崁頂及
      林邊鄉公所辦理工程發包前，王士潔確有召集廠商共同圍
      標搓圓仔湯情事，有時王士潔因人手不夠，會找我協助陪
      同他與包商搓圓仔湯，我僅負責在現場看場，全由王士潔
      與包商談工程金額、底價等事宜，我陪同王士潔處理工程
      圍標搓圓仔湯之案件有數件，但詳細工程名稱我已記不清
      楚等語（偵卷七48–51頁），惟又改稱: 我沒有去搓圓仔
      湯，沒有主持過圍標會議，王士潔沒有給我搓圓仔湯的錢
      等語（偵卷七55頁），復於原審供稱: 我沒有圍標及搓圓
      仔湯，也沒有受僱於王士潔等語（原審卷51及52頁），足
      見陳崑寶是否有主持過圍標工程，已非無疑問。是甲○○
      是否果真有參加圍標會議由陳崑寶主持北勢村內道路工程
      （附表二編號3） ，已乏證據足資證明，故亦難憑此作為
      認定被告乙○○洩漏該項工程底標並收取回扣之依據。
  丙、被告乙○○被訴向陳榮祥取回扣、賄款及洩漏工程底價部
      分
 （1）附表一編號11至19工程部分（200 萬元以下之工程款）：
      證人陳榮祥雖於調查站供稱:85 年度洲子村民大會小型工
      程9 項工程均係乙○○洩漏底價給我，由我本人計算好標
      價，再拿到立信公司及新園公司蓋公司章，再拿該兩份標
      單封緘前往郵局投遞云云（偵卷六2-6 頁），惟於原審則
      已改證稱: （對86年度偵2579號，即偵卷六第2 頁筆錄）
      有的不實在，底價部分不實在，沒有人告訴我底價，指定
      比價的9 件小工程（附表一編號11至19）是鄉長乙○○指
      定我到鄉公所去確實參加比價拿到的，這9 件王士潔他們
      有圍標沒有錯，調查站的筆錄大部分都實在，但是我給他
      們的代價都是一成而已，沒有那麼高。（對於偵卷六第18
      頁中所言有何意見？）除了筆錄中記載「乙○○有告訴我
      底價」外，其他都實在，底價部分是合約書中有記載各項
      單價，我再根據單價算出的等語（原審卷93至94頁），並
      於原審證稱: （你們怎麼知道工程底價？）我們都是有經
      驗能算出成本及利潤去標的等語（原審卷234 頁背面-235
      頁背面），復於本院上訴審證稱: （2 百萬元以下9 項工
      程你在調查站說是乙○○告訴你底價？）不是，是新園公
      司告訴我，他說要參加比價，我就借他的牌去參加。我接
      到一家通知單，所以我就去投標，開標的時候我有時有去
      ，有時沒去，有一次有議價的程序，新園公司的押標金、
      匯票，如果是我借牌的就是我買的匯票，新園公司所退的
      押標金如果是我借的，我就拿新園公司印章去向承辦人員
      領等語（本院上訴卷0000-000 頁），故其對被告乙○○
      於上開工程開標前是否已洩漏工程底價等情，已先後供不
      一，既有瑕疵，自難僅憑其調查站及偵訊之供述，作為認
      定被告乙○○洩漏工程底價之犯罪依據。復參諸陳榮祥參
      與附表一編號11至19之工程部分，其中得標與底標之價格
      雖有1000元至1 萬5000元不等之差距，惟上開工程底價分
      別由20餘萬元至170 萬餘元不等之小型工程，其比價時之
      價格與工程底價較為接近，亦與常情並不相違，故自難僅
      以陳榮祥上開調查站之供述: 乙○○曾向其洩漏工程底標
      ，即作為認定被告乙○○涉有洩漏工程底標之依據。是既
      未有何其他證據足證被告乙○○於投標之過程中有洩漏工
      程底標之陳榮祥之情，自亦難對被告乙○○此部分遽以刑
      法公務員洩漏中華民國防以外應祕密之消息罪責相繩。
 （2）附表二編號2 、4 、5 、6 、7 工程部分（200 萬元以上
      之工程款）：
      陳榮祥自84年3 月27日至85年1 月25日止承作屏東縣崁頂
      鄉公開招標發包之屏69線力社至洲子段道路工程（附表二
      編號7） 、圍內村巷道改善工程（附表二編號6） 、園寮
      村巷道改善工程（附表二編號5） 、崁頂村排水溝改建工
      程、崁頂園寮（附表二編號2） 、圍內村道路工程（附表
      二編號4） 等5 件工程之事實，業據證人陳榮祥證述在卷
      並供稱: 係我向立信、立建、德吉、仁、新園、富海、
      晉忠、順晟、景福等營造公司借牌再分別以立建公司或立
      信公司為得標等語（偵卷六2-6 頁），其於調查站及偵訊
      雖又供稱: 該工程（屏六九線力社至州子段道路工程）係
      由我本人領標亦由我本人付押標金而底價則由王士潔洩漏
      給我，我再依據王士潔洩漏給我的底價定我的標價，因而
      我順利以新台幣2 百85萬1000元標得該工程等語（偵卷六
      3-4 頁），復供稱: 該工程（屏六九線力社至州子段道路
      工程，即附表二編號7） 之圍標會議85年1 月23日於潮州
      鎮○○路果菜市場對面之鐵皮屋內召開，會議前王士潔先
      宣布工程名稱及底價再主持會議，現場尚有其他領標廠商
      但我並不認識，首先每家廠商均寫上要給王士潔的圓仔湯
      金額於紙上交給王士潔，王士潔再決定將工程圍標給圓仔
      湯金額最高的廠商，我事先已知王士潔所要的圓仔湯金額
      大約為工程底價的1 ．2 至1 ．5 成，而寫出30萬元，是
      現場廠商中最高，故王士潔把該工程給我，於開標日期85
      年1 月25日得標後當天下午王士潔卡電話聯繫我，我再將
      現金30萬元拿到王士潔指定地點並親自交給他…，前4 項
      工程（圍內村巷道改善工程、園寮村巷道改善工程、崁頂
      村排水溝改建工程、崁頂園寮、圍內村道路工程（即附表
      二編號2 、4 、5 、6） ，其中圍內村巷道改善工程我支
      付圓仔湯錢40萬元，園寮村巷道改善工程崁頂村排水溝改
      建工程我支付圓仔湯錢30萬元，崁頂村排水溝改建工程我
      支付圓仔湯錢40萬元，圍內村道路工程我支付圓仔湯錢70
      萬元，該4 項工程都是開標後當天下午王士潔以電話聯繫
      我，我再將現金圓仔湯錢送到他家或他指定地點由他本人
      親自收取等語（偵卷六3-4 頁，18至19頁），惟於原審改
      稱: 我們沒有交付圍標金給乙○○或是透過王士潔交付給
      蔡某（乙○○）或是聽王士潔說要把圍標金交給蔡某（乙
      ○○）等語（原審卷234 頁背面-235頁背面），另於本院
      上訴審亦證稱: （於84年3 月27日公開招標之「崁頂村排
      水溝改建工程」前，陳榮祥為取得該工程，... 陳榮祥於
      得標後翌日即交付40萬元圍標金予王士潔，再由王士潔將
      其中部分金額交付乙○○以行賄？）我沒有圍標和交40萬
      給王士潔，有標到「圍內村巷道改善工程」（附表二編號
      5 ）及「屏六九線力社至州子段道路工程」（附表二編號
      7 ），但沒有交付百分之15的錢給王士潔，王士潔是否為
      乙○○的白手套我不知道等語（本院上訴卷0000-000 頁
      ），又證稱: 乙○○未透露底價給我，因為小工程我都是
      做成本…（屏六九線力社至州子段道路工程）不是王士潔
      告訴我底價，是我以實際成本去換算出來的等語（本院上
      訴卷二48頁、51頁）。足見陳榮祥上開證詞亦先後不一，
      不但無法作為定被告乙○○洩漏工程底標之依據，亦未能
      證明被告乙○○是否透過王士潔取得俗稱「圓仔湯錢」之
      經辦工程回扣或違背職務行賄之工程款。附表二4 、5 、
      6 、7 部分被告投標之金額與工程底標相距1 萬3000元至
      6 萬元不等，自難憑此證明被告與乙○○或透過王士潔洩
      漏上開工程底價予陳榮祥，故難僅憑陳榮祥之調查站之供
      述，作為被告乙○○洩漏底價之依據。另附表二編號2 之
      崁頂村排水溝改建工程其工程底價（305 萬元）雖與得標
      之底價相同，惟上開工程底價係由陳榮祥自行換算出來的
      之事實，業據證人陳榮祥證述如前，復參諸證人王士潔亦
      證稱：（八十五年後廓道路工程及八十五年崁頂省鐵邊排
      水溝工程）乙○○並未告訴我底價，底價是我以押標金為
      底價之10分之1 換算得來等語（偵卷五124 –126 頁）。
      審酌被告乙○○與王士潔平日交往頻繁，理由後述《丁、
      2 （1） 》，是否王士潔與王士潔與乙○○交談過程，而
      由王士乙○○處得知該項工程底價，亦非無可能。然既未
      有何其他證據足認被告曾洩漏該項工程底標予陳榮祥，自
      難僅憑上開工程底價與得標之底價相同，即遽以推認被告
      涉有被告乙○○此部分有洩漏該項工程底標及收取工程回
      扣或賄款之犯行。
  丁、被告乙○○被訴向王士潔收取回扣部分：
   1、公訴意旨又以：被告乙○○基於要求賄賂之犯意，於83年
      11 月26 日經辦「崁頂文化路改善工程」、83年12月29日
      經辦「崁頂田寮工程」、85年1 月11日經辦「崁頂後廓道
      路工程」85年2 月15日經辦「崁頂鈺榮橋至港東2 號橋農
      路改善工程」及85年6 月15日經辦「崁頂北勢村後廓巷道
      改善工程」時，分別收受王士潔交付之50,000元至300,00
      0 元不等之回扣，因認被告乙○○涉有貪污治罪條例第4
      條第1 項第3 款經辦公用工程收取回扣罪嫌云云，並以甲
      ○○供述及同案被告王士潔住宅搜索查獲之帳冊資料記載
      及同案被告王士潔曾於調查站詢問及偵查中供承交付回扣
      予被告乙○○之犯行為論據。惟訊據被告乙○○則堅決否
      認犯行，辯稱：並無此部分向王士潔收取賄款之犯行等語
      。
  2、經查：
 （1）同案被告王士潔於偵查中曾坦承者，僅供稱扣案帳冊記載
      ：85年2 月15日、給付「鄉」200,000 元之該項記錄，係
      85年2 月15日「崁頂鈺榮橋至港東2 號橋農路改善工程」
      開標後，即致送給乙○○之圓仔湯錢，該筆款項係其同日
      於其高雄區中小企業銀行潮州分行提領後交付予乙○○云
      云（偵卷五9 頁背面）。然王士潔於原審及本院前審均供
      稱: 其當時在調查站及偵訊中所言不實等語；且經原審向
      高雄區中小企業銀行潮州分行調取王士潔85年2 月間於銀
      行之存提款往來紀錄後，王士潔於2 月1 日至15日間並無
      該項提款紀錄，有該銀行88年12月24日第307 號函在本院
      前審卷可稽，是同案被告王士潔偵查及調查站此部分所為
      不利被告乙○○之供述情節，既與事實不符，故自難以王
      士潔在調查站及偵訊中之供述，即作為不利被告乙○○之
      證據。
 （2）另同案被告王士潔於偵查中亦供明：該帳冊中第5 頁記載
      給付蔡先生210,000 元、第6 頁記載給付蔡先生50,000元
      、第18頁記載給付蔡先生150,000 元等與乙○○金錢往來
      之記錄，則是乙○○簽發本票向其借款使用，並非圓仔湯
      錢回扣等語，核與曾目睹乙○○與王士潔2 人曾因債款未
      清償而發生口角之許益彰、余榮祥2 人均於調查站供稱：
      曾於86年春節過後之某一天，其等與乙○○及王士潔4 人
      於余榮祥家中住處打麻將時，乙○○與王士潔2 人曾因債
      款未清償而發生口角，因王士潔嘲笑乙○○欠債不還，乙
      ○○被激怒後則當場拿出現金約3 、40萬元交付王士潔，
      王王潔於取得金錢後則自身上拿出本票2 、3 張還予乙○
      ○，乙○○即當場將本票撕毀等語（偵卷五158 頁反面、
      160 反面、161 頁），足見證人王士潔與許益祥與余榮祥
      證述，可知王士潔與被告乙○○平日已有金錢上之往來，
      交情匪淺；又王士潔當時遭於羈押禁見中，故其王士潔與
      許益祥與余榮祥3 位證人應無串供之可能，故證人王士潔
      、許益彰、余榮祥之上開證詞，自足以採信。
 （3）綜上所述，被告乙○○此部分所辯未向王士潔收取回扣，
      尚堪採信，故被告乙○○被訴此部分犯行，亦屬犯罪不能
      證明。
  戊、被告乙○○被訴公務員登載不實罪部分：
   1、公訴意旨固認被告乙○○明知依屏東縣政府發包作業之要
      求，辦理金額低於2 百萬元以下之小型營繕工程，須函知
      殷實廠商2 家以上定期公開比價辦理，竟與尤昭伸同基於
      公務員登載不實文書之概括犯意聯絡，於附表一編號1-4
      號所載時間之各項工程，以虛偽比價方式，由王勝雄指定
      之特定廠商得標承作該等工程，明知並無比價投標之事實
      ，竟利用不知情之人填載不實之比價紀錄表。另乙○○獨
      自承同一公務員登載不實之概括犯意，於附表一編號5 至
      10所示時間辦理「油車庄頂頭仔道路改善工程」、「檳榔
      腳溝子底道路改善工程」、「北勢村台糖鐵道邊排水溝工
      程」、「瓦瑤溝柏油路工程」、「北勢村第一長壽俱樂部
      鐵屋工程」及「北勢村溝子底巷道工程」等6 項，及附表
      一編號11至19所示時間辦理「85年度北勢村民大會小型工
      程」、「85年度圍內村民大會小型工程」、「85年度州子
      村民大會小型工程」、「曾新傳工寮旁道路工程」「越溪
      村社區活動中心工程」、「越溪村牌樓修復工程」、「園
      寮村瓦瑤溝巷道工程」、「園寮村田寮、社皮排水溝駁坎
      工程」、「力社村巷道工程」等9 項工程，未依規定函知
      殷實廠商2 家以上定期公開比價，竟通知甲○○、陳榮祥
      取具2 家廠商估價單，並由乙○○在附表一編號5 至10所
      示工程簽呈上批示「通知進發、小勝土木包工業依法辦理
      估價比價手續」、「通知小勝、日茂土木包工業依法辦理
      估價比價手續」、「通知進發土木包工業、啟輝營造依法
      辦理估價比價手續」，即由甲○○之進發工業行及甲○○
      借牌陪標之小勝工業行或日茂營造有限公司（下稱日茂公
      司）或啟輝營造有限公司（下稱啟輝公司）虛偽比價，另
      在附表一編號11至19所示工程批示「通知立信、新園公司
      依法辦理估價比價手續」由陳榮祥之立信營造有限公司（
      下稱立信公司）及陳榮祥借牌陪標之新園營造有限公司（
      下稱新園公司），在鄉公所會議室虛偽比價方式，將「不
      實」投標廠商、投標金額、得標廠商等比價事項，利用不
      知情之承辦人員，登載在其職務上所掌之工程「比價記錄
      表」上，由甲○○、陳榮祥之特定廠商得標（各該工程底
      價、得標金額、得標廠商、投標廠商，詳如附表一編號5
      至19所示），足以生損害於屏東縣崁頂鄉公所工程比價之
      正確性及政府採購制度之管理，因認被告乙○○亦涉有刑
      法第213 條公務員登載不實罪嫌云云。惟被告乙○○已於
      本院前審否認犯行，並辯稱：彼等辦理工程招標事宜均依
      規定辦理等語。
   2、經查本件各該工程之「比價紀錄表」登載之內容為工程名
      稱、開標地點、預估底價、核定底價、廠商名稱、投標金
      額、開標結果，此有各該工程比價紀錄表在卷可按。其中
      工程名稱、開標地點、預估底價、核定底價與借牌虛偽比
      價均無關聯，無何不實甚明。有疑問者為廠商名稱、投標
      金額、開標結果等內容是否因並無實質比價而有不實登載
      之情事。「比價紀錄表」乃開標過程之紀錄，開標當日，
      各該廠商既有以標單投標之行為，其有投標之行為即屬事
      實，而各標單比價結果，由未超過底價之價低者得標，該
      比價紀錄表，據實記載開標過程之投標廠商及得標結果，
      即無何不實。至於投標廠商間有無實質競標，是否有借牌
      虛偽比價之情事，固影響該次決標或比價之效力，然此原
      非「比價紀錄表」記載之內容，「比價紀錄表」對此等事
      項亦無任何登載可言，且此紀錄表僅用以證明投開標之過
      程及得標結果，非用以證明或推認投標廠商間有無實質比
      價或競標，自難以廠商間係虛偽比價並無實質競標，即謂
      該比價紀錄表關於投標廠商、投標金額或開標結果之登載
      有何不實。蓋各該投標廠商既同意借牌予他人為投標行為
      ，即屬授權他人代為投標，開標當日其既有標單參與投標
      ，即難謂非投標廠商，至其有無得標意圖則與其是否為本
      件工程比價紀錄表所登載之投標廠商無涉。準此，比價紀
      錄表所記錄者為開標當日何人參與投標、何人得標、得標
      金額為何，至於有無虛偽比價，此紀錄表既無任何登載，
      自無登載不實之可能。本件附表一所載各項工程參與投標
      及得標之廠商均有標單及比價紀錄表存於崁頂鄉公所各該
      工程案卷可查，且比價紀錄表除被告乙○○或尤昭伸之核
      章外，另有其他不知情之主計員楊武雄、秘書羅明文，或
      技士李振德之簽名或蓋章，此業經原審核閱該等工程案卷
      無訛。堪認開標當日於開標地點即崁頂鄉公所內，確有比
      價紀錄表上所載投標廠商參與投標，及經比價過程而有得
      標廠商產生之客觀事實存在。從而，比價紀錄表據此客觀
      事實為登載，自無登載不實之情事。準此，公訴意旨所指
      事實，被告乙○○自無成立刑法第213 條公務員登載不實
      罪之餘地。
  己、公訴意旨又以：被告乙○○令尤昭伸向廠商索取回扣等情
      ，經以控制問題法、混合問題及緊張高點法實施測謊鑑定
      ，呈現說謊反應，足證被告乙○○與尤昭伸間有共同收取
      回扣云云。惟按測謊鑑定，係就受測人對相關事項之詢答
      ，對應其神經、呼吸、心跳等反應而判斷，其鑑驗結果有
      時亦因受測人之生理、心理因素而受影響，且人的行為、
      思想又無法量化，測謊自不能如物理、化學試驗般獲得絕
      對之正確性，測謊之結果應於有其他可資信賴之積極或消
      極證據存在情形下，始得作為補強證據證明力參考之用，
      非可作為判斷事實之唯一及絕對憑證。（最高法院97年台
      上字第4540號判決參照）。惟既未有證據足證被告乙○○
      有何親自收取工程回扣、賄款或經由尤昭伸收取回扣或賄
      款，業如前述，故自難僅憑被告乙○○上開測謊之結果即
      作為認定被告乙○○涉有收取回扣或賄款之依據。
  庚、綜上所述，公訴人所提出之證據，既均無法證明被告乙○
      ○有何收取工程回扣、違背職務收賄罪、公務員洩漏國防
      以外之祕密罪及公務員登載不實罪。此外，復查無其他事
      證足認被告乙○○有何其他犯行，揆諸前揭說明，被告犯
      罪尚屬不能證明，原審未詳為推求，遽為論罪科刑之判決
      ，即有未恰，被告乙○○執此聲明上訴，指摘原判決不當
      ，為有理由，應由本院將原判決撤銷改判，並為其無罪之
      判決。
肆、同案被告王士潔、尤昭伸已分別於90年5 月13日及95年1 月
    13日死亡，分別經本院以89年度上訴字第502 號及最高法院
    以96年度台上字第5399號均判決不受理確定。另被告陳崑寶
    、王文娟、陳春仁部分，業經原審以87年度訴字第736 號判
    決無罪確定，均不另論列，附此明。
據上論結，應依刑事訴訟法第369 條第1 項前段、第364 條、第
301 第1 項，判決如主文。
本案經檢察官姜麗儒到庭執行職務。
中    華    民    國    97    年    11    月    12    日
                  刑事第八庭    審判長法  官   洪兆隆
                                      法  官   郭玫利
                                      法  官   李政庭
以上正本證明與原本無異。
如不服本判決應於收受本判決後10日內向本院提出上訴書狀，其
未敘述上訴理由者，並得於提起上訴後10日內向本院補提理由書
狀（均須按他造當事人之人數附繕本）「切勿逕送上級法院」。
中    華    民    國    97    年    11    月    12    日
                                      書記官   吳福連
附表一、2 百萬元以下之工程：（金額均為新台幣）
┌─┬────┬──────┬─────┬────┬─────┬──────┬────────┐
│編│時    間│ 工程名稱   │ 底  價   │得標價  │ 得標廠商 │ 比價廠商   │                │
│號│        │            │          │        │          │            │                │
├─┼────┼──────┼─────┼────┼─────┼──────┼────────┤
│１│83.10.29│新厝道路改善│690000元  │672000元│大友工業行│大榮工業行  │                │
│  │        │工程        │          │        │（王勝雄）│大友工業行  │                │
├─┼────┼──────┼─────┼────┼─────┼──────┼────────┤
│２│83.11.18│崁頂村道路改│450000元  │438000元│大友工業行│大友工業行  │                │
│  │        │善工程      │          │        │（王勝雄）│久弘公司    │                │
├─┼────┼──────┼─────┼────┼─────┼──────┼────────┤
│３│83.11.18│圍內、園寮村│745000元  │728000元│大友工業行│大榮工業行  │                │
│  │        │護欄工程    │          │        │（王勝雄）│大友工業行  │                │
├─┼────┼──────┼─────┼────┼─────┼──────┼────────┤
│４│84.01.25│園寮村南天宮│480000元  │472000元│大友工業行│大榮工業行  │                │
│  │        │廣場工程    │          │        │（王勝雄  │大友工業行  │                │
├─┼────┼──────┼─────┼────┼─────┼──────┼────────┤
│５│83.09.08│油車庄頂頭仔│700000元  │682000元│進發工業行│進發工業行  │                │
│  │        │道路改善工程│          │        │（甲○○）│小勝工業行  │                │
├─┼────┼──────┼─────┼────┼─────┼──────┼────────┤
│６│83.10.29│檳榔腳溝子底│750000元  │726000元│進發工業行│進發工業行  │                │
│  │        │道路改善工程│          │        │（甲○○）│小勝工業行  │                │
├─┼────┼──────┼─────┼────┼─────┼──────┼────────┤
│７│84.01.25│北勢村台糖鐵│560000元  │552000元│進發工業行│進發工業行  │                │
│  │        │道邊排水溝工│          │        │（甲○○）│小勝工業行  │                │
│  │        │程          │          │        │          │            │                │
├─┼────┼──────┼─────┼────┼─────┼──────┼────────┤
│８│84.04.06│瓦瑤溝柏油路│430000元  │428600元│小勝工業行│小勝工業行  │                │
│  │        │工程        │          │        │（甲○○）│日茂工業行  │                │
├─┼────┼──────┼─────┼────┼─────┼──────┼────────┤
│９│84.05.09│北勢村第一長│705000元  │686000元│進發工業行│進發工業行  │                │
│  │        │壽俱樂部鐵屋│          │        │（甲○○）│小勝工業行  │                │
│  │        │工程        │          │        │          │            │                │
├─┼────┼──────┼─────┼────┼─────┼──────┼────────┤
│１０│85.10.12│北勢村溝子底│0000000元 │0000000 │進發工業行│進發工業行  │                │
│  │        │巷道工程    │          │        │（甲○○）│啟輝公司    │                │
├─┼────┼──────┼─────┼────┼─────┼──────┼────────┤
││84.11.24│八十五年度北│ 287000元 │285000元│立信公司  │立信公司    │                │
│  │        │勢村民大會小│          │        │（陳榮祥）│新園公司    │                │
│  │        │型工程      │          │        │          │            │                │
├─┼────┼──────┼─────┼────┼─────┼──────┼────────┤
││84.11.24│八十五年度圍│307000元  │306000元│立信公司  │立信公司    │                │
│  │        │內村民大會小│          │        │（陳榮祥）│新園公司    │                │
│  │        │型工程      │          │        │          │            │                │
├─┼────┼──────┼─────┼────┼─────┼──────┼────────┤
││84.11.24│八十五年度州│287000元  │285000元│立信公司  │立信公司    │                │
│  │        │子村民大會小│          │        │（陳榮祥）│新園公司    │                │
│  │        │型工程      │          │        │          │            │                │
├─┼────┼──────┼─────┼────┼─────┼──────┼────────┤
││85.01.11│曾新傳工寮旁│379000元  │375000元│立信公司  │立信公司    │                │
│  │        │道路工程    │          │        │（陳榮祥）│新園公司    │                │
├─┼────┼──────┼─────┼────┼─────┼──────┼────────┤
││85.02.13│越溪村社區活│531000元  │528000元│立信公司  │立信公司    │                │
│  │        │動中心工程  │          │        │（陳榮祥）│新園公司    │                │
├─┼────┼──────┼─────┼────┼─────┼──────┼────────┤
││85.04.24│越溪村牌樓修│480000元  │472000元│立信公司  │立信公司    │                │
│  │        │復工程      │          │        │（陳榮祥）│新園公司    │                │
├─┼────┼──────┼─────┼────┼─────┼──────┼────────┤
││85.06.10│園寮村瓦瑤溝│0000000元 │0000000 │立信公司  │立信公司    │                │
│  │        │巷道工程    │          │元      │（陳榮祥）│新園公司    │                │
├─┼────┼──────┼─────┼────┼─────┼──────┼────────┤
││85.08.30│園寮村田寮、│620000元  │608000元│立信公司  │立信公司    │                │
│  │        │社皮排水溝駁│          │        │（陳榮祥）│新園公司    │                │
│  │        │坎工程      │          │        │          │            │                │
├─┼────┼──────┼─────┼────┼─────┼──────┼────────┤
││85.09.10│力社村巷道工│570000元  │562000元│立信公司  │立信公司    │                │
│  │        │程          │          │        │（陳榮祥）│新園公司    │                │
└─┴────┴──────┴─────┴────┴─────┴──────┴────────┘
附表二、2百萬元以上之工程：（金額均為新台幣）
┌─┬────┬──────┬─────┬─────┬─────┬───────┬──────┐
│編│時    間│ 工程名稱   │ 底  價   │得標價    │ 得標廠商 │ 投標廠商     │            │
│號│        │            │          │          │          │              │            │
│  │        │            │          │          │          │              │            │
│  │        │            │          │          │          │              │            │
│  │        │            │          │          │          │              │            │
├─┼────┼──────┼─────┼─────┼─────┼───────┼──────┤
│１│84.01.09│北勢村排水改│0000000元 │0000000元 │啟輝公司  │協茂、啟輝    │            │
│  │        │善工程      │          │          │（甲○○）│興石、日茂    │            │
│  │        │            │          │          │          │              │            │
├─┼────┼──────┼─────┼─────┼─────┼───────┼──────┤
│２│84.03.27│崁頂村排水溝│0000000元 │0000000元 │立信公司  │德吉、立建    │            │
│  │        │改建工程    │          │          │（陳榮祥）│新園、立信    │            │
├─┼────┼──────┼─────┼─────┼─────┼───────┼──────┤
│３│84.04.17│北勢村內道路│0000000元 │0000000元 │啟輝公司  │豐吉、啟輝    │            │
│  │        │工程        │          │          │（甲○○）│協茂          │            │
├─┼────┼──────┼─────┼─────┼─────┼───────┼──────┤
│４│84.04.20│崁頂園寮圍內│0000000元 │0000000元 │立建公司  │景福、順晟    │            │
│  │        │村內道路工程│          │          │（陳榮祥）│富海、立建    │            │
├─┼────┼──────┼─────┼─────┼─────┼───────┼──────┤
│５│84.12.29│園寮村巷道改│0000000元 │0000000元 │立信公司  │富海、立信    │            │
│  │        │善工程      │          │          │（陳榮祥）│新園、晉忠    │            │
├─┼────┼──────┼─────┼─────┼─────┼───────┼──────┤
│６│85.01.25│圍內村巷道改│0000000元 │0000000元 │立信公司  │立信、仁    │            │
│  │        │善工程      │          │          │（陳榮祥）│順晟          │            │
├─┼────┼──────┼─────┼─────┼─────┼───────┼──────┤
│７│85.01.25│屏六九線力社│0000000元 │0000000元 │立信公司  │德吉、立信    │            │
│  │        │至州子段道路│          │          │（陳榮祥）│仁          │            │
│  │        │工程        │          │          │          │              │            │
└─┴────┴──────┴─────┴─────┴─────┴───────┴──────┘


司法院資訊處製作；財團法人民間司法改革基金會備份。
